【裁判字號】    91,上訴,2030
【裁判日期】    920326
【裁判案由】    毒品危害防制條例
【裁判全文】
台灣高等法院台中分院刑事判決                  九十一年度上訴字第二三號
    上  訴  人  臺灣台中地方法院檢察署檢察官
    被      告  丙○○
右上訴人因被告違反毒品危害防制條例案件，不服臺灣台中地方法院九十一年度訴字
第一八０七號中華民國九十一年十月二十九日第一審判決（起訴案號：臺灣台中地方
法院檢察署九十一年度毒偵字第二０六０號），提起上訴，本院判決如左：
      主  文
上訴駁回。
      理  由
一、公訴意旨如後附起訴書所載。
二、檢察官上訴意旨略以：行政院衛生署管制藥品管理局之函文僅稱尿液「可能」檢
    出嗎啡或可待因，並未表明服用該止咳藥水即「必然」會在尿液甲○驗出嗎啡或
    可待因反應。且服用該藥水是否會因服用人本身體質、代謝快慢及服用分量不同
    ，而在尿液檢驗中呈現不同反應？如施用毒品被告於施用毒品後，再去服用
    BROWIN MIXTURE藥水，並以此抗辯是否均應為無罪判決等語。
三、按犯罪事實應依證據認定之，無證據不得推定其犯罪事實；又不能證明被告犯罪
    或其行為不罰者，應諭知無罪之判決，刑事訴訟法第一百五十四條第三百零一
    條第一項分別定有明文。又認定犯罪事實所憑之證據，無論其為直接或間接證據
    ，在訴訟上之證明均須於通常一般之人均不致有所懷疑而得確信其為真實之程度
    ，始得據為有罪之認定，倘其證明尚未達到此一程度而有合理之懷疑存在，以致
    無從形成對被告不利之確信時，依據罪疑利益歸於被告之法則，即應儘先為有利
    被告之判斷，不得徒憑主觀上之臆測遽行排除有利於被告之可能，最高法院七十
    六年臺上字第四九八六號著有判例足參。
四、本院查：
  (一)依原審卷附劉昌興診所於九十一年八月十四日所出具之診斷証明書，內載：「被
    告於九十一年八月十四日就診，病人罹患過敏性支氣管炎，因咳嗽而致胸痛」等
    情，劉昌興醫師另於九十一年八月二十七日答覆原審法院函詢被告就醫情形，載
    明：被告因上呼吸道感染及支氣管炎，分別於九十一年七月十四日、九十一年八
    月十四日就診等語，是依上開證據，被告於起訴書所指施用毒品期間，確有因咳
    嗽等症狀就診紀錄。
  (二)證人即被告母親江來有於原審訊問時證稱：被告出獄（九十一年六月十四日）後
    不久，咳嗽厲害，我就拿我因咳嗽澄清醫院醫生開給我的三瓶藥水給他服用」等
    語。而澄清醫院分別於九十一年九月四日以澄敬字第六四六號及九十二年一月十
    七日澄敬字第十七號函覆原審法院及本院稱：「患者江來有於九十一年五月八日
    住院期間及九十一年五月三十一日出院時，曾主訴咳嗽，給予BROWIN MIXTURE服
    用」，並檢送該藥水之處方說明書及江來有於九十一年五月三十一日出院時，帶
    有七天份量，共二百八十ＣＣ之BROWIN MIXTURE止咳藥水等語，有各該函文附卷
    可憑。
  (三)原審法院檢送前開澄清醫院出具之江來有服用藥水之處方說明書予行政院衛生署
    管制藥品管理局，查詢依該藥水成分，服用該藥水後是否可能於尿液甲○驗出嗎
    啡成分，該局以九十一年九月三十日以管檢字第一一○一一七號函覆原審法院稱
    ：「該藥水處方書內所示晟德甘草止咳水每ML含阿片酊0.012ML ，而阿片酊內含
    嗎啡及可待因成分，故服用上述藥品後，尿液可能檢出嗎啡或可待因」等語。本
    院進一步檢送上開覆函影本、本件詮昕科技股份有限公司濫用藥物尿液檢驗報告
    影本及「晟德」甘草止咳水處方說明書影本，向該局查詢以一年四十歲，中等體
    型男子服用上開止咳藥水二百八十ＣＣ後，以最大可能計算，其尿液呈現如檢驗
    報告所示結果，是否合理，經行政院衛生署管制藥品管理局以九十二年一月二十
    八日管檢字第九二００００五五四號函示：依仿單影本之晟德甘草止咳水，該藥
    品含阿片酊，而阿片酊內含嗎啡及可待因，若以該仿單所記載，每次５ML，每日
    三至四次之服用方式，服用後其尿液可能如檢驗報告所呈現之檢驗結果等語。
五、綜上所述，本件公訴人僅憑被告尿液檢驗結果，認為被告有施用第一級品之證據
    ，然就被告可能服用上開止咳藥水致產生檢驗結果失真之合理懷疑，檢察官並無
    提出任何證據加次排除，本院亦查無其他確切証據，足以証明被告確應負本件罪
    責，被告之犯行尚屬不能証明。原審以不能證明被告犯罪，而依刑事訴訟法第三
    百零一條第一項規定，諭知無罪之判決，經核認事用法，並無不合，檢察官上訴
    意旨認應就被告予以論罪科刑，而指摘原判決不當，經查為無理由，應予駁回。
六、據上論斷，應依刑事訴訟法第三百六十八條，判決如主文。
本案經檢察官乙○○到庭執行職務。
中      華      民      國      九十二   年       三      月   二十六   日
                                    臺灣高等法院臺中分院刑事第四庭
                                          審判長法  官  洪  耀  宗
                                                法  官  江  德  千
                                                法  官  劉  登  俊
右正本證明與原本無異。
除檢察官得上訴外，其餘不得上訴
如不服本判決應於收受送達後十日內向本院提出上訴書狀，其未敘述上訴之理由者並
得於提起上訴後十日內向本院補提理由書（均須按他造當事人之人數附繕本）。
                                                書記官  鄧  智  惠
中      華      民      國      九十二   年       三      月   二十七   日
                                                                        Ｉ


司法院資訊處製作；財團法人民間司法改革基金會備份。
